【裁判字號】    99,上易,42
【裁判日期】    990914
【裁判案由】    確認股東會決議無效等
【裁判全文】
臺灣高等法院民事判決                  99年度上易字第42號
上  訴  人  乙○○
訴訟代理人  尤英夫律師
            胡智忠律師
            黃宗哲律師
被  上訴人  仁富框廠股份有限公司
法定代理人  丙○○
訴訟代理人  張仁龍律師
            姜鈺君律師
            許隨譯律師
複  代理人  甲○○
上列當事人間，因請求確認股東會決議無效等事件，上訴人對於
中華民國98年11月20日臺灣臺北地方法院98年度訴字第 844號第
一審判決，提起上訴，經本院於99年 8月31日言詞辯論終結，判
決如下：
    主      文
上訴駁回。
第二審訴訟費用由上訴人負擔。
    事實及理由
壹、程序方面：
一、按：「當事人對於第一審判決不服之程度，及應如何廢棄或
    變更之聲明，依民事訴訟法第438條（現行法第 441條）第1
    項第 3款，雖應表明於上訴狀，然其聲明之範圍，至第二審
    言詞辯論終結時為止，得擴張或變更之，此不特為理論所當
    然，即就同法於第二審程序未設與第470條(現行法第473條)
    第 1項同樣之規定，亦可推知。故當事人在上訴期間內提出
    之上訴狀，僅載明對於第一審判決一部不服，而在言詞辯論
    終結前，復對其他部分一併聲明不服者，應認其上訴聲明之
    範圍為已擴張，不得謂其他部分之上訴業已逾期，予以駁回
    。」有最高法院30年度抗字第66號判例意旨，可資參照；本
    件上訴人於原法院起訴所為應受判決事項之聲明為：(一)先位
    聲明：求為確認被上訴人於民國(以下同)97年 9月22日所召
    集97年度第1次臨時股東會(以下稱系爭股東會)之決議(以下
    稱系爭決議)全部無效。(二)備位聲明： (1)系爭決議應予撤銷
    。(2)被上訴人應給付上訴人新臺幣(以下同)56萬元及自97年
    10 月1日起至清償日止，按週年利率5%計算之利息。對於原
    法院均為其敗訴之判決，聲明不服，提起上訴所為聲明：(一)
    原判決關於駁回被上訴人後開第 2項之訴部分廢棄。(二)前項
    廢棄部分，被上訴人應給付上訴人56萬元及自97年 10月1日
    起至清償日止，按年利率5%計算之利息。(三)第一、二審訴訟
    費用由被上訴人負擔(本院卷第11頁)。99年 5月17日提出民
    事準備(一)狀(本院卷第63頁)，為擴張上訴後之聲明：(一)原判
    決關於駁回上訴人原審先位訴之聲明及第二備位聲明部分廢
    棄。(二)前項廢棄部分：(1)系爭決議全部無效。(2)被上訴人應
    給付上訴人56萬元及自97年 10月1日起至清償日止，按年利
    率5%計算之利息。(三)第一、二審訴訟費用由被上訴人負擔。
    上訴人所為上揭二次之上訴聲明，未逾越其於原法院受敗訴
    判決事項之聲明，參照最高法院30年度抗字第66號判例意旨
    ，不得謂其擴張聲明部分之上訴業已逾期，而予以駁回；被
    上訴人不同意上訴人所為擴張上訴之聲明，於法尚非有據。
二、被上訴人抗辯上訴人之訴訟代理人為上訴人提起本件上訴，
    及於本院委任訴訟代理人之合法性，非無疑義，無非以上訴
    人自97年12月25日出境後即未曾再入境為其論據(本院卷第4
    9頁背面)；經查：「依法律之規定，有使用文字之必要者，
    得不由本人自寫，但必須親自簽名。如有用印章代簽名者，
    其蓋章與簽名生同等之效力。」民法第3條第1、 2項定有明
    文；本件上訴人於97年10月16日入境，同年10月22日以蓋章
    委任訴訟代理人向原法院具狀提起本件訴訟，並有民事訴訟
    法第70條第1項但書、第2項所列各行為之特別代理權限；97
    年10月28日出境，同年11月21日再入境，同月23日再出境，
    同年 12月4日又入境，15日出境後即未再入境之事實，有入
    出境資訊連結作業表在卷(本院卷第31頁)足稽；嗣原法院為
    其敗訴判決後，訴訟代理人依民事訴訟法第70條第 1項但書
    規定，於98年12月14日具狀提起上訴，99年 3月17日本院準
    備程序期日，上訴人仍以蓋章委任訴訟代理人到場為訴訟行
    為，本院於準備程序期日就上訴人於原審、本院所提出之委
    任狀提示予被上訴人，而被上訴人就同一印文之事實並未予
    以爭執，僅爭執上訴人並不在國內(本院卷第49頁背面)；參
    照民法第3條第2項規定，上訴人於本院所提出以蓋章委任訴
    訟代理人之委任狀，難認不生委任之效力，被上訴人質疑上
    訴人提起本件上訴、及委任訴訟代理人之合法性，自無足取
    。
貳、實體方面：
一、上訴人起訴主張：被上訴人公司之董事長為上訴人，任期自
    95年5月18日起至98年 5月17日止，依公司法第171條規定股
    東會由董事會召集之，董事會依同法第203條第1項前段規定
    ，由董事長召集之；查上訴人並未召集董事會，自無召集臨
    時股東會之決議；被上訴人公司於97年 9月22日所召開系爭
    股東會，未依公司法第172條第 2項、第182條之規定召集；
    公司監察人以「董事會不為召集或不能召集股東會，為公司
    利益於必要時」，固可依公司法第 220條之規定召集股東會
    ，惟查被上訴人公司營運正常，無任何重大事項發生，董事
    會無不為召集或不能召集董事會情事，無由監察人丙○○召
    集臨時股東會之必要，被上訴人公司於 97年9月22日所召開
    系爭股東會，不符公司法第 220條規定之要件，顯係由無召
    集權人召集，所為決議自屬無效；況且上訴人始終未接獲召
    開上揭臨時股東會之通知，其召集程序顯屬違法，且有違反
    民法第 148條所規定之「權利濫用禁止原則」、「誠信原則
    」而歸於無效；查被上訴人公司章程第14條規定，董事任期
    為3年，本屆由上訴人擔任董事長，任期自95年5月18日起應
    至98年 5月17日止，被上訴人無正當理由解除上訴人董事長
    職務，致上訴人受有每月薪資5萬元、及房屋補助2萬元之損
    失，計至任期屆滿為止，依公司法第199條第1項規定，應賠
    償上訴人56萬元及其法定遲延利息；為此，先位聲明求為確
    認被上訴人之系爭決議全部無效之判決；以求為系爭決議應
    予撤銷之判決為第一備位聲明；以求為命被上訴人應給付上
    訴人56萬元本息之判決為第二備位聲明；對於原法院均為其
    敗訴之判決，聲明不服，提起上訴所為聲明：(一)原判決關於
    駁回被上訴人後開第2項之訴部分廢棄。(二)前項廢棄部分，
    被上訴人應給付上訴人56萬元及自97年 10月1日起至清償日
    止，按年利率5%計算之利息。(三)第一、二審訴訟費用由被上
    訴人負擔(本院卷第11頁)。99年5月17日提出民事準備(一)狀(
    本院卷第 63頁)，為擴張上訴後之聲明：(一)原判決關於駁回
    上訴人先位聲明、第二備位聲明部分廢棄。(二)前項廢棄部分
    ：(1)系爭決議全部無效。(2)被上訴人應給付上訴人56萬元及
    自97年 10月1日起至清償日止，按年利率5%計算之利息。(三)
    第一、二審訴訟費用由被上訴人負擔。99年 8月31日言詞辯
    論期日所為上訴聲明：如99年 8月25日言詞辯論意狀所載之
    聲明，惟第一備位聲明撤回(本院卷第 124頁)。從而，本院
    所得審理之範圍為：(一)上訴人之先位聲明：確認系爭決議全
    部無效。及(二)備位聲明：被上訴人應給付上訴人56萬元及自
    97 年10月1日起至清償日止，按年利率5%計算之利息；至於
    系爭決議全部應予撤銷之部分，業已確定，茲不予贅述，先
    予敘明。
二、被上訴人則以：上訴人為被上訴人公司董事長，自97年初起
    即未經理公司事務，未依公司法第203條第1項及第 202條之
    規定，召集董事會決議公司業務之執行，未依公司法第 170
    條第1項第1款、第2項、第171條之規定，召集董事會及股東
    常會，不啻嚴重影響公司業務之執行，且有董事會不為召集
    或不能召集股東會之情形，被上訴人公司監察人即訴外人丙
    ○○基於為公司利益之必要，依公司法第220條之規定，於9
    7年9月6日寄發97年9月22日召開系爭股東會之通知予各股東
    ，經郵局投遞因上訴人不在，予以招領又逾期未領而退回，
    除上訴人以外之各股東或親自、或委託他人出席系爭股東會
    ，被上訴人公司監察人召集系爭股東會之程序，於法尚無不
    合，且無「權利濫用」情事、或違反「誠信原則」，所為決
    議，自非無效，上訴人主張系爭決議無效，顯無理由；從而
    ，系爭決議解除上訴人董事長職務，即非無正當理由，其備
    位聲明請求被上訴人賠償損失，亦失所附麗等語，資為抗辯
    ；對於上訴人之上訴所為答辯聲明：(一)上訴駁回。(二)第二審
    訴訟費用由上訴人負擔。
三、上訴人主張被上訴人之董事長為上訴人，任期自95年 5月18
    日起至98年5月17日止，依公司法第171條規定股東會由董事
    會召集之，董事會依同法第203條第1項前段規定，由董事長
    召集之，上訴人並未召集董事會，亦無未召集臨時股東會；
    被上訴人公司於97年 9月22日由監察人丙○○所召集系爭股
    東會，決議將上訴人之董事長職務，予以解除等事實，為被
    上訴人所不爭執，且有被上訴人公司之股份有限公司變更登
    記表、系爭決議在卷(原審卷第4、5、29、30頁)為憑；上訴
    人主張之上開事實，應堪信為真實。
四、上訴人主張被上訴人公司召集系爭股東會之監察人丙○○，
    為無召集權人，所為之決議自屬無效云云；被上訴人則以上
    訴人雖為被上訴人公司董事長，惟自97年起即未經理公司事
    務，未依公司法第203條第1項及第 202條之規定，召集董事
    會決議公司業務之執行，未依公司法第170條第1項第 1款、
    第2項、第171條之規定，召集董事會及股東常會，不啻嚴重
    影響公司業務之執行，且有董事會不為召集或不能召集股東
    會之情形，被上訴人公司監察人即訴外人丙○○基於為公司
    利益之必要，依公司法第220條之規定，於97年 9月6日寄發
    97年 9月22日召開系爭股東會之通知予各股東，經郵局投遞
    因上訴人不在，予以招領又逾期未領而退回，除上訴人以外
    之各股東或親自、或委託他人出席系爭股東會，被上訴人公
    司監察人召集系爭股東會之程序，於法尚無不合，且無「權
    利濫用」情事、或違反「誠信原則」，所為決議，自非無效
    ，上訴人主張系爭決議無效，顯無理由等語為抗辯；經查：
(一)按：「公司為(一)締結、變更或終止關於出租全部營業，委託
    經營或與或他人經常共同經營之契約。(二)讓與全部或主要部
    分之營業或財產。(三)受讓他人全部營業或財產，對公司營運
    有重大影響者等行為，應有代表已發行股份總數三分之二以
    上股東出席之股東會，以出席股東表決權過半數之同意行之
    。」、「股東會之召集程序或其決議方法，違反法令或章程
    時，股東得自決議之日起三十日內，訴請法院撤銷其決議。
    」、「股東會決議之內容，違反法令或章程者無效。」、「
    權利之行使，不得違反公共利益，或以損害他人為主要目的
    。行使權利，履行義務，應依誠實及信用方法。」公司法第
    185條第1項、第189條、第191條、民法第 148條分別定有明
    文；最高法院89年度臺上字第425號、 85年度臺上字第1885
    號、及 45年度臺上字第105號亦分別著有：「監察人認為必
    要時，得召集股東會，為公司法第 220條所明定。此為監察
    人獨立之股東會召集權。倘監察人無召集之必要而召集股東
    會時，與無召集權人召集股東會情形有別，僅係股東會之召
    集程序有無違反法令或章程，股東得否依公司法第 189條規
    定，自決議之日起一個月(現行法為30日)內，訴請法院撤銷
    其決議之問題，在該項決議未撤銷前，其決議仍為有效。」
    、「公司為公司法第185條第1項所列之行為，而召開股東會
    議時，出席之股東，不足代表已發行股份總數三分之二以上
    ，乃違反該條項之規定，為股東會之決議方法違法，依同法
    第 189條規定，僅股東得於決議之日起一個月內，訴請法院
    撤銷之，並不屬同法第 191條決議內容違法而無效之範圍。
    」、「民法第 148條係規定行使權利，不得以損害他人為主
    要目的，若當事人行使權利，雖足使他人喪失利益，而茍非
    以損害他人為主要目的，即不在該條所定範圍之內。」之裁
    判、及判例意旨，可資參照。
(二)被上訴人公司因監察人即訴外人丙○○為召集系爭股東會，
    於97年9月6日寄發召開系爭股東會之通知書予各股東，同日
    並公告登載於太平洋日報，97年 9月22日除上訴人外，其餘
    股東或親自、或委託他人出席系爭股東會，並決議：(1)所有
    董事及監察人於今日解任。(2)本公司因業務需要擬增加資本
    6,200萬元整，本公司額定資本額增加至8,000萬元整，分為
    800萬股每股 10元，有關發行新股細節授權董事會辦理。(3)
    本公司修改公司章程內董事及監察人選舉辦法，由累積投票
    制改為全額連記法，需修改本公司章程如章程修改對照表。
    (4)董事及監察人改選，本屆董事由丙○○、姜守謙、林攸彥
    當選、監察人由姜明志當選；並以臨時動議方式決議對於上
    訴人涉嫌背信、偽造文書、不交付公司變更登記之公司印鑑
    章、董事長印鑑章，及拒絕協助辦理公司變更登記等案，提
    起訴訟等事實，經證人姜陳宏齡於原法院98年10月29日言詞
    辯論期日到場結證屬實(原審卷第222至224頁)，且有系爭股
    東會開會通知書、被上訴人公司股東名簿、中華民國郵政交
    寄大宗函件存根、太平洋日報、系爭股東會簽到簿、股東會
    委託書、系爭股東會議事錄、系爭股東會錄音光碟等在卷（
    原審卷第214、215、31、216、217、76至78、29、30、79頁
    ）為憑；被上訴人公司確由監察人丙○○於97年 9月22日召
    集系爭股東會，並為上揭事項之決議，上訴人主張被上訴人
    並未召開系爭股東會、及為前揭事項之決議，核與事實不符
    ，不足採信。
(三)上訴人主張被上訴人公司之監察人丙○○無召集系爭股東會
    之必要，恣意召集，且出席股東之股份不足法定數額，所為
    之決議全部無效云云；惟查，系爭股東會係由公司法第 220
    條規定享有獨立股東會召集權之被上訴人公司監察人丙○○
    所召集，已如前述；被上訴人公司監察人丙○○有無必要召
    集系爭股東會，與無召集權人召集股東會之情形不同，及出
    席股東之股份不足法定數額所為之決議，參照前揭最高法院
    89年度臺上字第425號、 85年度臺上字第1885號之裁判意旨
    ，充其量，亦屬股東會之召集程序有無違反法令或章程，或
    股東會之決議方法違法，不屬同法第 191條決議內容違法而
    無效之範圍，上訴人又未舉證證明系爭決議之內容，有違反
    法令或章程之情事，其主張被上訴人公司之監察人丙○○無
    召集系爭股東會之必要，恣意召集，且出席股東之股份不足
    法定數額，所為之決議全部無效，自無足取。
(四)上訴人以本院受命法官於99年6月4日訊問證人丁○○之情況
    ，其智能早已退化，無法寫字及認字，甚至於連自己名字已
    無法記得等情，認證人丁○○無法參加97年 9月22日之臨時
    股東會，而主張被上訴人所召集97年 9月22日臨時股東會有
    關證人丁○○之出席紀錄係屬偽造云云（參見本院卷第 115
    頁）；惟查證人丁○○因上訴人所任命之董事長特別助理、
    秘書蔡鴻鈞、莊賢崇告訴姜陳宏齡(上訴人之妻)、丙○○（
    上訴人之子）妨害自由等刑事案件，於98年 4月16日接受檢
    察官之訊問，記憶有衰退現象，但所為證言明確，意識清楚
    ，僅行動非若常人自如之事實，有臺灣臺北地方法院檢察署
    檢察官98年度偵字第3725號、4240號、6460號、7859號7896
    號、 7897號不起訴處分書在卷（原審卷第132頁背面）足憑
    ；距97年9月22日臨時股東會之後已有7個月之久，意識尚清
    楚地為明確之證言，上訴人空言主張證人丁○○無法參加被
    上訴人公司監察人丙○○所召集之系爭股東會，關於證人丁
    ○○之出席紀錄係屬偽造云云，純屬臆測之詞，不足採信。
(五)被上訴人以上訴人雖為被上訴人公司董事長，自97年初起長
    年居住國外之事實，為上訴人所不爭執，且系爭股東會之通
    知書送達於其桃園縣新屋鄉社子村10鄰 5號住所，無人收受
    且經公告招領逾期未領，為郵政機構退回之事實，有信封影
    本及入出境資訊連結作業表在卷（原審卷第80頁、本院卷第
    31頁）足稽；查「公司業務之執行，除本法或章程規定應由
    股東會決議之事項外，均應由董事會決議行之。」、「董事
    會由董事長召集之。」公司法第202條、第203條第 1項前段
    分別定有明文；上訴人身為被上訴人公司董事長，長年居住
    國外，對於公司業務之執行，非無影響，被上訴人公司監察
    人丙○○為被上訴人公司之利益召集系爭股東會，難謂無必
    要，所為系爭決議，將現任之所有董事及監察人予以解任，
    雖足使擔任董事兼董事長之上訴人喪失利益；惟查系爭決議
    之內容，係被上訴人公司之股東基於股東自身利益兼考量公
    司永續經營、長期發展等重要事項而為決議，顯非以損害他
    人為主要目的，參照最高法院 45年度臺上字第105號判例意
    旨，非屬權利濫用或違反誠信原則之範疇；上訴人主張系爭
    決議之內容，違反民法第 148條之規定而屬無效，自非有據
    。
(六)上訴人雖主張被上訴人公司另二名董事具有美國國籍，長期
    居住美國，公司日常事務不可能召開董事會決議行之云云；
    惟查上訴人所指另二名董事即姜陳宏齡、姜守謙，均參加被
    上訴人公司監察人丙○○所召集之系爭股東會，有系爭股東
    會簽到簿在卷(原審卷第76頁)足稽；且姜陳宏齡於原法院亦
    曾到場為本件作證，接受法官之訊問，無不能參加董事會之
    情事，亦有原法院言詞辯論筆錄在卷(原審卷第222至224頁)
    足憑；即使上訴人因病在美國養病，亦應依公司法第 208條
    第 3項規定請假，由副董事長或指定常務董事、或董事代理
    ，上訴人竟長期滯留國外，又未指定代理人行使董事長之職
    權，被上訴人公司更有召集系爭股東會之必要。至於上訴人
    主張其所任命蔡鴻鈞、莊賢崇為其助理，協助處理日常事務
    云云；惟查上訴人所提出任命書，其任命為董事長之特別助
    理蔡鴻鈞、秘書莊賢崇為其處理事務，尚難謂僅為日常之事
    務，詳如下述。
(七)綜合上述，上訴人主張被上訴人公司監察人丙○○所召集系
    爭股東會，所為系爭決議之內容，未據舉證證明有違反法令
    、或章程之事實，求為確認系爭決議全部無效，於法無據，
    不應准許。
五、上訴人另以被上訴人公司所為系爭決議，無正當理由，解除
    上訴人之董事長職務，致上訴人受有56萬元本息之損害，應
    賠償上訴人56萬元本息云云；被上訴人以上訴人自97年初起
    長期未經理公司事務，除未依法召集董事會外，更未依法召
    集股東會，被上訴人公司監察人始依公司法第 220條之規定
    召集系爭股東會，而為解除上訴人董事長職務之系爭決議，
    被上訴人解除上訴人董事長職務，非無正當理由等語為抗辯
    ；經查：
(一)按：董事得由股東會之決議，隨時解任；如於任期中無正當
    理由將其解任時，董事得向公司請求賠償因此所受之損害，
    公司法第199條第1項固有明文規定；惟查是項規定得向公司
    請求賠償損者，以(一)有任期之董事。(二)任滿前為公司無正當
    理由，予以解任者為限；倘公司係有正當理由對於有任期之
    董事予以解任，不負損害賠償責任，自不待言。
(二)被上訴人所提出系爭股東會之議事錄，詳載上訴人自97年初
    起，長期未經理被上訴人公司事務，除未依法召集董事會外
    ，更未依法召集股東會，而決議解除所有董事及監察人之職
    務；上訴人自97年1月26日入境、3月21日出境，迄至 6月29
    日再入境長達3個月又8天，隨即又於7月3日出境，在國內僅
    停留3天時間，至10月16日始又入境，期間長達3個月又13天
    均在國外居住，在國內又僅停留12天，10月28日又出境，在
    國外又居住三個禮拜而於11月21日再入境，不二日即於11月
    23日又出境，12月 4日再入境，15日再出境，迄今即未再返
    國之事實，為上訴人所不爭執， 且有「法務部-入出境資訊
    連結作業」表在卷(本院卷第31頁)足稽；由此堪證上訴人居
    住國內期間甚短，極為明確。
(三)上訴人提出任命書主張被上訴人抗辯上訴人長期居住國外，
    未經理公司業務，顯非事實云云；惟按：「公司業務之執行
    ，除本法或章程規定應由股東會決議之事項外，均應由董事
    會決議行之。」公司法第 202條定有明文，而上訴人所提出
    之任命書，係上訴人以被上訴人公司之董事長，任命訴外人
    蔡鴻鈞、莊賢崇分別為其特別助理兼財務助理、秘書兼法務
    助理，協助其處理被上訴人公司事務，包括但不限於保管公
    司大小章、公司存摺、帳冊、公司資料(如股東名薄等)，有
    其所提出任命書在卷(原審卷第60頁)足稽；顯已涉及公司業
    務之執行，而非僅日常事務，且未依公司法第208條第3項規
    定請假，由副董事長或指定常務董事、或董事代理，上訴人
    竟長期滯留國外，未能行使董事長之職權，又未指定代理人
    行使董事長之權職，依上訴人所提出任命書，任命訴外人蔡
    鴻鈞、莊賢崇分別為其特別助理兼財務助理、秘書兼法務助
    理，協助其處理被上訴人公司事務，包括但不限於保管公司
    大小章、公司存摺、帳冊、公司資料(如股東名薄等)，非僅
    日常之事務，竟保管董事長行使職權所須使用之公司大小章
    、公司存摺、帳冊、公司資料(如股東名薄等)，顯已逾越董
    事長之職權，核與公司法第208條第3項之規定，尚有未合；
    又：「董事會由董事長召集之。」、「股東會除本法另有規
    定外，由董事會召集之。」、「董事會應於每會計年度終了
    後六個月內召開股東常會。」公司法第203條第1項前段、第
    171條、第170條第1項第1款、第 2項分別定有明文；上訴人
    又未舉證證明其於97年間已依上揭公司法之規定，召集董事
    會決議公司業務之執行，並以董事會名義召集年度股東常會
    等事實，被上訴人抗辯上訴人長年居住國外，未經理公司之
    業務，尚非虛妄之詞。
(四)綜合上述，被上訴人公司監察人丙○○本於被上訴人公司之
    利益，召集系爭股東會，所為系爭決議，既非無效，則解除
    被上訴人公司包括上訴人在內之所有董事、監察人，上訴人
    之董事長職務因而一併解除，尚難認非無正當理由；上訴人
    主張被上訴人公司解除其董事長職務，無正當理由，自無足
    採。
(五)從而，上訴人依公司法第199條第1項後段之規定，備位聲明
    請求被上訴人應賠償56萬元本息之損害，即失所附麗，不應
    准許。
六、綜上所述，上訴人依公司法第 191條規定，於原法院先位聲
    明，請求確認系爭決議全部無效；依公司法第199條第1項後
    段規定備位聲明，請求被上訴人賠償損害，於法均屬無據；
    原法院於此範圍均為其敗訴判決，經核尚無違誤；上訴意旨
    ，仍持陳詞指摘原法院此部分之判決不當，求予廢棄，為無
    理由，應予駁回。
七、本件事證已臻明確，兩造其他攻擊、防禦方法，及提出未援
    用之證據，經斟酌後認不影響判決基礎，無逐一論述必要，
    併此敘明。
八、據上論結，本件上訴為無理由，依民事訴訟法第449條第1項
    、第78條之規定，判決如主文。
中    華    民    國    99    年     9    月    14    日
                    民事第四庭
                        審判長法  官  李錦美
                              法  官  鍾任賜
                              法  官  陳博享
正本係照原本作成。
不得上訴。
中    華    民    國    99    年    9     月    14    日
                              書記官  鄭靜如

司法院資訊處製作；財團法人民間司法改革基金會備份。
